【裁判字號】    97,簡上,463
【裁判日期】    980224
【裁判案由】    電信法等
【裁判全文】
臺灣臺北地方法院刑事判決             97年度簡上字第463號
上  訴  人
即  被  告  甲○○
                      5樓
選任辯護人  楊雅惠律師
輔  佐  人
即被告之父  乙○○
                      樓
上列上訴人即被告因竊盜案件，不服本院97年度簡字第2953號中
華民國97年10月16日第一審簡易判決（起訴案號：臺灣臺北地方
法院檢察署97年度偵字第10213 號）提起上訴，本院判決如下︰
    主  文
原判決撤銷。
甲○○竊盜，累犯，處拘役貳拾日，如易科罰金，以新臺幣壹仟
元折算壹日；又竊盜，累犯，處拘役貳拾日，如易科罰金，以新
臺幣壹仟元折算壹日；又意圖為自己不法之利益，以無線方式，
盜用他人電信設備通信，累犯，處有期徒刑貳月，如易科罰金，
以新臺幣壹仟元折算壹日。拘役部分應執行拾日，如易科罰金
，以新臺幣壹仟元折算壹日。
    事  實
一、甲○○前曾於民國95年間竊盜案件，經本院於95年11月20日
    以95年度簡字第3167號判決判處有期徒刑4 月確定，並於95
    年12月15日易科罰金執行完畢。又甲○○係輕度智能障礙患
    者，併有情緒低落時易出現衝動性行為之精神症狀，於下列
    時間，均因上開精神症狀發作，致其對於外界事務之知覺、
    理會、判斷作用、控制行為及衝動能力及自由決定意思之能
    力，已達較普通人之平均程度顯著減低之程度，亦即因其精
    神障礙，致其辨識行為違法或依其辨識而行為之能力，有顯
    著減低之情形，竟意圖為自己不法所有及財產上不法之利益
    ，而分別為下列犯行：
  (一)於97年4 月14日上午9 時許（起訴書誤載為97年4 月16日上
    午9 時30分許），在臺北市○○區○○路27號5 樓之「萬興
    圖書館」內，趁丙○○不注意之際，徒手竊取丙○○所有置
    放在座位上之皮包1 只（內有現金新臺幣《下同》500 元及
    國民身分證、健保卡、通訊名錄卡、網頁設計丙檢證照、悠
    遊卡、I-Cash卡各1 枚，價值總計約610 元）得逞。
  (二)於97年4 月16日上午9 時30分許（起訴書誤載為97年4 月14
    日上午9 時許），在上址之萬興圖書館內，趁張立珊如廁之
    際，徒手竊取張立珊所有置放在座位上背包內之行動電話1
    具（索尼易立信廠牌，內含電池及0000000＊＊＊ （詳卷）
    號SIM 卡各1 枚，市價約4,000 元）得逞。復另行起意，自
    同年4 月16日上午9 時41分23秒起至同日上午9 時56分14秒
    止，以上開行動電話門號撥號啟動SIM 卡內含屬電腦電磁紀
    錄之電子序號及內碼，向臺灣大哥大電訊公司傳送無線電磁
    訊號，隱瞞其非合法使用人之事實，使該公司陷於錯誤，誤
    認係張立珊或經其許可之人使用該門號而予以接收通訊提供
    服務，並列帳於登記之使用者即張立珊名下，以此無線之方
    式，接續盜用張立珊之電信設備通信，因而獲得免付行動電
    話通訊費用計64元之財產上不法利益。嗣經萬興圖書館管理
    人員提供甲○○照片供張立珊辨認，經張立珊確認無訛後，
    由警方前往甲○○家中查訪，甲○○始交出張立珊之上開行
    動電話（含SIM 卡）與丙○○之通訊名錄卡，而查悉上情。
二、案經張立珊、丙○○分別訴由臺北市政府警察局文山第一分
    局報請臺灣臺北地方法院檢察署檢察官聲請簡易判決處刑。
    理  由
壹、程序部分
    按被告以外之人於審判外之言詞或書面陳述，除法律有規定
    者外，不得作為證據。又被告以外之人於審判外之陳述，雖
    不符前4 條之規定，而經當事人於審判程序同意作為證據，
    法院審酌該言詞陳述或書面陳述作成時之情況，認為適當者
    ，亦得為證據。當事人、代理人或辯護人於法院調查證據時
    ，知有第159 條第1 項不得為證據之情形，而未於言詞辯論
    終結前聲明異議者，視為有前項同意，刑事訴訟法159 條第
    1 項、第159 條之5 分別定有明文。查證人張立珊、丙○○
    於警詢中所為之陳述，固係審判外之陳述而屬傳聞證據，惟
    檢察官、被告甲○○、輔佐人及辯護人就上開審判外之陳述
    ，於本院審理中，均不爭執證據能力，復未曾於言詞辯論終
    結前聲明異議，而本院審酌上開證人陳述作成時之情況，並
    無違法取證及證明力過低之瑕疵，亦認以之作為證據為適當
    ，依前揭規定，自得為證據。
貳、實體部分
一、訊據被告甲○○於警詢、偵查及本院歷次審理時對於上揭犯
    罪事實均坦承不諱，核與證人即告訴人丙○○於警詢時（見
    偵查卷第11頁至第12頁）、證人即告訴人張立珊於警詢及偵
    查中（見偵查卷第9 頁至第10頁、第56頁至第57頁）之證述
    大致符合，復有贓物認領保管單2 紙（見偵查卷第18頁至第
    19頁）、贓證物照片2 張（見偵查卷第20頁）及行動電話門
    號0000000＊＊＊ 雙向通聯紀錄1 份（見偵查卷第49頁）在
    卷可稽，足徵被告前開任意性自白與事實相符，洵堪採信。
    本案事證明確，被告犯行洵堪認定，應予依法論科。
二、按電信法第56條第1 項之罪，以意圖為自己或第三人不法之
    利益，使用有線、無線或其他電磁方式，盜接或盜用他人電
    信設備通信者為要件。本罪之處罰詐得免繳電信通信費用之
    不法利益規定，乃刑法詐欺得利罪之特別法，依特別法優於
    普通法之原則，自毋庸再論以刑法詐欺得利罪。盜拷他人行
    動電話之序號、內碼等資料於自己之行動電話手機後，進而
    有使用盜打之行為，除犯行使偽造準私文書罪，亦同時觸犯
    本罪。然本罪構成要件所稱以有線、無線或其他電磁方式，
    盜接或盜用他人電信設備通信者，並不限於以盜拷他人行動
    電話之序號、內碼等資料於自己之手機內，為盜用之唯一方
    式，其他諸如：利用他人住宅內之有線電話，盜打他人電話
    為通信行為；或在住宅外之電話接線箱內，盜接他人之有線
    電話線路，以自己之電話機盜打他人電話為通信行為；或意
    圖為自己不法之所有，竊取他人之行動電話手機，進而為盜
    打通信之行為；或僅以使用竊盜之意思，擅取他人之行動電
    話手機為盜打通信之行為等，不一而足，皆成立本罪（最高
    法院88年度第1次刑事庭會議決議參照）。核被告甲○○所
    為，就事實欄一、(一)所示之部分，係犯刑法第320 條第1 項
    之竊盜罪；就事實欄一、(二)所示之部分，則係犯刑法第320
    條第1 項之竊盜罪、電信法第56條第1 項之以無線方式盜用
    他人電信設備通信罪。又數行為於同時同地或密切接近之時
    地實施，侵害同一之法益，各行為之獨立性極為薄弱，依一
    般社會健全觀念，在時間差距上，難以強行分開，在刑法評
    價上，以視為數個舉動之接續施行，合為包括之一行為予以
    評價，較為合理，則屬接續犯，而為包括之一罪（最高法院
    86年台上字第3295號判例意旨參照）。查被告盜用撥打告訴
    人張立珊上開電信設備通信，其數個盜用行為係自97年4 月
    16日上午9 時41分23秒起迄同日上午9 時56分14秒間之密接
    時間內所為，顯係基於單一犯意接續為之，且侵害為同一被
    害人之法益，為接續犯，應論以一罪。被告所犯上開三罪，
    犯意各別，行為互殊，應予分論併罰。被告有如事實欄所載
    之犯罪科刑及刑之執行紀錄，有臺灣高等法院被告前案紀錄
    表1 份存卷可按，其受有期徒刑之執行完畢後，5 年以內故
    意再犯本案有期徒刑以上之罪，均為累犯，應依法加重其刑
    。又被告係患有輕度智障併有情緒低落時易出現衝動性行為
    之精神症狀，其因智能障礙，致辨識其行為違法與依其辨識
    而行為之能力有顯著降低之情形，有被告身心障礙手冊1 紙
    （見偵查卷第22頁）、臺北市立聯合醫院96年12月4 日北市
    醫松字第09634212100 號函暨精神鑑定報告書1 份（見偵查
    卷第27頁背面至第29頁）、國軍北投醫院心理衡鑑轉介及報
    告單1 紙（見本院卷第28頁）、國軍北投醫院96年6 月21日
    診斷證明書1 張（見本院卷第28頁反面）附卷可考，爰依刑
    法第19條第2 項之規定，減輕其刑，並依法先加後減之。
三、原審以被告罪證明確，予以論罪科刑，固非無見。惟就被告
    以無線方式盜用他人電信設備通信部分，未敘明其數個撥打
    盜用他人電信設備通信行為係屬接續犯之性質，容有未洽；
    另按刑事審判旨在實現刑罰權分配之正義，故事實審法院對
    於被告之量刑，應符合比例、平等及罪刑相當原則，使輕重
    得宜，罰當其罪。又法律上屬於自由裁量之事項，並非概無
    法律性之拘束。自由裁量係於法律一定之外部性界限內（以
    定執行刑言，即不得違反刑法第51條之規定）使法官具體選
    擇以為適當之處理；因此在裁量時，必須符合所適用之法規
    之目的；更進一步言，須受法律秩序之理念所指導，此即所
    謂之自由裁量之內部性界限。再者，刑之量定，為求個案裁
    判之妥當性，法律賦予法院裁量之權，於科刑時則應審酌刑
    法第57條所列各款情狀，分別情節，為被告量刑輕重之標準
    。查被告所犯兩次竊盜之犯行，雖然造成告訴人張立珊、丙
    ○○之不便及法秩序之破壞，惟扣案之財物已由告訴人二人
    分別領回，被告復已賠償渠等之損失，且此乃因其患有輕度
    智能障礙併有情緒低落時易出現衝動性行為之精神症狀，致
    其判斷能力、控制行為與衝動能力顯較普通人為低，而前揭
    犯行又均係於其上開精神病症發作時而為，從而原審對被告
    兩次竊盜犯行，均從嚴論以各有期徒刑3 月，尚難謂符合比
    例原則及罪刑相當原則，難謂允當。被告上訴以量刑過重而
    指摘原判決不當，就以無線方式盜用他人電信設備通信罪部
    分，雖無理由，惟就被告竊盜罪部分，非無理由，且原判決
    既有上揭可議之處，自應由本院予以撤銷改判。爰審酌被告
    係在所患精神病症發作下，始為上開犯行，犯罪之手段尚稱
    平和，竊盜情節亦非重大，所竊得財物之價值不高，查扣之
    財物已全部發還告訴人二人，復與告訴人二人均達成和解，
    有和解書2 份在卷可佐（見偵查卷第76頁至第77頁），及犯
    後坦承犯行、態度良好等一切情狀，爰分別量處如主文所示
    之刑，及諭知易科罰金之折算標準，並就拘役部分定應執行
    之刑及諭知易科罰金之折算標準，以資警惕。末查，依上開
    臺北市立聯合醫院之精神鑑定報告書雖另記載：被告因智能
    障礙，以致行為時辨識違法、而依其辨識而行為行為之能力
    確實有顯著減低之情形，且仍有再犯之虞，建議應至適當之
    處所施以監護等語，惟依輔佐人即被告之父乙○○於本院審
    理中一再陳稱：會自行定期帶被告就醫，並讓被告持續接受
    中華民國智障者家長總會之轉介與輔導，接受社區化就業服
    務等情，參以被告自96年5 月28日起至國軍北投醫院接受門
    診治療，目前服藥下病情平穩之情，亦有該院96年6 月21日
    診斷證明書1 張（見本院卷第28頁反面）附卷可考，是本院
    認尚無對被告宣告於刑之執行完畢或赦免後，令入相當處所
    施以監護之必要，附此敘明。
四、末按電信法第60條雖規定：「犯第56條至第58條之罪者，其
    電信器材，不問屬於犯人與否，沒收之」。此為絕對義務沒
    收主義之規定，即凡觸犯電信法第56條至第58條之罪者，其
    電信器材，除證明已滅失者外，「不問屬於犯人與否」，有
    無查扣，固均應予以沒收之。然利用他人住宅內之有線電話
    ，盜打他人電話為通信行為；或竊取他人之行動電話手機，
    進而為盜打通信之行為；或僅以使用竊盜之意思，擅取他人
    之行動電話手機為盜打通信之行為等，皆成立電信法第56條
    第1 項之罪，是電信法第60條雖未有如洗錢防制法第12條第
    1 項「犯第9 條之罪者，其因犯罪所得財物或財產上利益，
    除應發還被害人或第三人者外，不問屬於犯人與否，沒收之
    」之規定，依上說明，該條之適用，自應排除犯罪行為人取
    得原屬被害人所有而用以犯罪之電信器材，始合乎法意，並
    兼及公益與私益間之均衡維護（最高法院96年台非字第73號
    判決意旨參照）。本案告訴人張立珊所有之索尼易利信廠牌
    行動電話（含門號為0000000＊＊＊ 之SIM 卡1 張），係遭
    被告竊取後盜打，自屬犯罪行為人取得原屬被害人所有而用
    以犯罪之電信器材，為合乎法意，並兼及公益與私益間之均
    衡維護，爰不依該條規定諭知沒收，附此敘明。
據上論斷，應依刑事訴訟法第455 條之1 第1 項、第3 項、第36
9 條第1 項前段、第364 條、第299 條第1 項前段，電信法第56
條第1 項，刑法第11條前段、第320 條第1 項、第47條第1 項、
第19條第2 項、第41條第1 項前段、第51條第6 款，刑法施行法
第1 條之1 ，判決如主文。
本案經檢察官杜慧玲到庭執行職務
中    華    民    國    98    年     2    月    24    日
                  刑事第十庭  審判長法  官  林春玲
                                    法  官  姚念慈
                                    法  官  謝昀璉
上正本證明與原本無異。
不得上訴。
                                    書記官  鄭雅文
中    華    民    國    98    年    2     月    25    日


司法院資訊處製作；財團法人民間司法改革基金會備份。
